【裁判字號】    99,竹小,197
【裁判日期】    990722
【裁判案由】    給付管理費
【裁判全文】
臺灣新竹地方法院民事小額判決         99年度竹小字第197號
原      告  陽明清境社區管理委員會
法定代理人  甲○○
訴訟代理人  乙○○
被      告  丁○○
訴訟代理人  丙○○
上列當事人間給付管理費事件，本院於民國99年7月8日辯論終結
，判決如下：
    主      文
被告應給付原告新臺幣捌萬壹仟陸佰元，及自民國九十九年四月
二十四日起至清償日止，按年息百分之五計算之利息。
訴訟費用新臺幣壹仟元由被告負擔。
本判決得假執行。
    事實及理由
壹、程序方面：
一、本件原告原係向本院聲請核發支付命令，惟被告業於法定期
    間內提出異議，依據民事訴訟法第519條第1項規定，即應以
    原支付命令之聲請視為起訴。
二、按訴狀送達後，原告不得將原訴變更或追加他訴，但擴張或
    減縮應受判決事項之聲明者，不在此限，民事訴訟法第255
    條第1項第3款定有明文。查本件原告起訴時，原係請求被告
    應給付原告新臺幣（下同）81,600元，及自民國（下同）99
    年2月1日起至清償日止，按年息百分之5計算之利息；嗣於
    99年6月24日言詞辯論期日變更訴之聲明為被告應給付原告
    81,600元，及自支付命令送達翌日起至清償日止，按年息百
    分之5計算之利息，核係屬減縮應受判決事項之聲明，參酌
    前揭規定，應予准許。
貳、實體方面：
一、原告起訴主張：原告係由達觀居社區公寓大廈、森泉觀景特
    區社區、川湯秀墅公寓大廈、陽光美墅公寓大廈、森泉清境
    特區社區管理組織於97年間合併組成，且業依公寓大廈管理
    條例之規定向主管機關報備在案，合先敘明。被告為陽明清
    境社區之區分所有權人，社區內有圖書室、健身房、游泳池
    、KTV、撞球場供住戶免費使用，並提供場地統一收集垃圾
    ，依陽明清境社區住戶規約第8條第2項之約定，社區一般住
    戶之管理費為每月1,200元，店面住戶之管理費為每月900元
    ；被告為社區之店面住戶，且其後門位於社區車道內，故自
    其後門出入會經過社區警衛室，依前述住戶規約之約定，被
    告每月應繳交900元之管理費。詎被告自92年4月1日起即未
    依約繳納管理費，迄至98年12月止，尚積欠管理費共計
    81,600 元，且已欠繳逾2期，迭經原告以存證信函催繳均未
    獲置理，為此爰依公寓大廈管理條例第21條之規定提起本件
    訴訟，並聲明：如主文第1項所示。
二、被告對於原告所提出之積欠管理費明細表、達觀居93年第2
    次區分所有權人會議紀錄、達觀居社區管理委員會92年2月
    10日通知影本之形式上真正並不爭執，惟以：伊於86年間購
    買陽明清境社區內門牌號碼為新竹市○○里○○街192號之
    建物（下稱系爭建物），系爭建物坐落於新香街旁，出入不
    需經過社區警衛室，當初因社區內無自來水，故每戶每月收
    2,000元之管理費，包含警衛費用、抽地下水之水費及電費
    、第四台電視費，住社區外出入不經過警衛之住戶管理費酌
    減500元，幾年後，自來水設備裝設完成，每戶自付水費、
    電視費，管理費僅用以支付警衛費用。又伊之後門雖會經過
    警衛室，惟伊將後門之位置作為倉庫使用，並無使用或出入
    後門，故伊遂向原告聲明不參加，並不再繳費；嗣原告於99
    年3月14日開會時通知伊參加協商，並以系爭建物雖位於社
    區外，但有部分土地係區分共有為由，要求伊必須繳交管理
    費，然而相同情形於新竹市○○路126號與武昌街交叉口之
    大樓、新竹市○○路與南大路交叉口之劍橋商業廣場社區，
    均因出入不必經過警衛室而不需繳管理費，且伊之區分共有
    土地提供給社區○○○○道路使用，原告仍強行向伊收取管
    理費實不合理等語置辯。
三、兩造不爭執事項：
（一）原告社區一般住戶管理費每月1,200元，被告等店面住戶
      管理費每月900元。
（二）被告自92年4月至98年12月之管理費未繳納。
四、本院之判斷：原告主張被告自92年4月1日至98年12月31日止
    共積欠原告81,600元之管理費，且已欠繳逾2期等事實，業
    據提出與所述相符之公寓大廈管理組織報備證明、存證信函
    、建物謄本、原告3月份委員會議會議記錄、戶籍謄本、陽
    明清境社區住戶規約、陽明清境社區經費使用管理辦法、被
    告積欠管理費明細表、達觀居社區93年度第2次區分所有權
    人會議記錄、達觀居社區管理委員會92年2月10日通知等件
    （以上均影本）為證，而被告到庭對於積欠之金額及逾繳之
    期數並不爭執，堪認原告此部分之主張為真實，惟被告則以
    前揭情詞置辯，是本件所應審究之爭點厥為：被告得否以未
    出入社區警衛室及未使用公共設施等理由拒繳管理費？
（一）按公寓大廈，指構造上或使用上或在建築執照設計圖樣標
      有明確界線，得區分為數部分之建築物及其基地；多數各
      自獨立使用之建築物、公寓大廈，其共同設施之使用與管
      理具有整體不可分性之集居地區者，其管理及組織準用本
      條例之規定；有關公寓大廈、基地或附屬設施之管理使用
      及其他住戶間相互關係，除法令另有規定外，得以規約定
      之；住戶應遵守其他法令或規約規定事項，公寓大廈管理
      條例第3條第1款、第53條、第23條第1項、第6條第1項第5
      款分別定有明文。又按「專有部分、約定專用部分之修繕
      、管理、維護，由各該區分所有權人或約定專用部分之使
      用人為之，並負擔其費用。共用部分、約定共用部分之修
      繕、管理、維護，由管理負責人或管理委員會為之。其費
      用由公共基金支付或由區分所有權人按其共有之應有部分
      比例分擔之。但修繕費係因可歸責於區分所有權人或住戶
      之事由所致者，由該區分所有權人或住戶負擔。其費用若
      區分所有權人會議或規約另有規定者，從其規定。」公寓
      大廈管理條例第10條第1項、第2項分別定有明文；而公寓
      大廈區分所有人或社區建物所有人，為公寓大廈或社區全
      體住戶團體之成員，管理、使用共有設施，自應尊重全體
      住戶之共同意見，則公寓大廈區分所有權人或社區建物所
      有權人就共用部分管理費用之負擔，依私法自治原則，經
      由所有權人會議決議繳納公共基金（即俗稱管理費），而
      由管理委員會保管運用支付，符合現代群居生活之要求，
      上開決議應屬共有人間契約約定內容，全體住戶自應遵守
      上開決議。查本件被告既不爭執其為陽明清境社區之成員
      ，除有組織全體區分所有權會議及議決社區規約之權利外
      ，應同時負遵守社區規約、區分所有權人會議、管理委員
      會決議等義務，是被告即負有繳納管理費之義務。被告雖
      辯稱其未出入社區警衛室、未使用公共設施，自無須繳交
      管理費云云，惟據陽明清境社區住戶規約第9條約定以觀
      ，系爭管理費之用途主要在於：(1)委任或僱傭管理服務人
      之報酬；(2)共用部分、約定共用部分之管理、維護費用或
      使用償金；(3)管理組織之辦公費、電話費及其他事務費；
      (4)社區公共稅捐及其他徵收之稅賦；(5)因管理事務洽詢律
      師、建築師等專業顧問之諮詢費用；(6)其他基金及共用部
      分之經常管理費用，故原告社區管理費之收取、用途既均
      涉及共用部分之管理、維護，以及公共性事務之進行，自
      不因被告未使用其社區內公共設施而有異，社區相關費用
      之支出猶然，並未因此減少。準此，被告即受該住戶規約
      之拘束，而負有依規約約定共同分擔社區共用部分相關費
      用之義務。
（二）次按區分所有權人或住戶積欠應繳納之公共基金或應分擔
      或其他應負擔之費用已逾2期或達相當金額，經定相當期
      間催告仍不給付者，管理負責人或管理委員會得訴請法院
      命其給付應繳之金額及遲延利息。給付有確定期限者，債
      務人自期限屆滿時起，負遲延責任；給付無確定期限者，
      債務人於債權人得請求給付時，經其催告而未為給付，自
      受催告時起，負遲延責任。其經債權人起訴而送達訴狀，
      或依督促程序送達支付命令，或為其他相類之行為者，與
      催告有同一之效力；遲延之債務，以支付金錢為標的者，
      債權人得請求依法定利率計算之遲延利息；應付利息之債
      務，其利率未經約定，亦無法律可據者，週年利率為百分
      之5，公寓大廈管理條例第21條、民法第229條第1項、第2
      項、第233條第1項前段、第203條亦分別定有明文。查本
      件被告既為原告社區之成員、負有繳納管理費之義務，惟
      竟遲延繳納逾2期之管理費，揆諸前揭規定，原告自得起
      訴請求被告如數清償所欠管理費及自支付命令送達之翌日
      起至清償日止，按法定利率即年息百分之5計算之遲延利
      息。
（三）從而，原告依據公寓大廈管理條例第21條之規定，請求被
      告給付管理費81,600元及自支付命令送達翌日即99年4月
      24日起至清償日止，按年息百分之5計算之利息，洵屬正
      當，應予准許。
五、本件係小額訴訟事件為被告敗訴之判決，爰依職權宣告假執
    行，並於判決時確定訴訟費用額。
六、據上論結，本件原告之訴為有理由，依民事訴訟法第78條、
    第436條之19第1項、第436條之20，判決如主文。
中    華    民    國    99    年    7    月     22    日
                  新竹簡易庭    法  官  楊明箴
以上正本係照原本作成。
如對本判決上訴，非以其違背法令為理由不得為之，且須於判決
送達後20日內以上訴狀記載上訴理由向本院提出上訴狀。
如委任律師提起上訴者，應一併繳納上訴審裁判費。
中    華    民    國    99    年    7    月     22    日
                                書記官  林欣宜

司法院資訊處製作；財團法人民間司法改革基金會備份。
